【裁判字號】    97,智,3
【裁判日期】    991214
【裁判案由】    損害賠償
【裁判全文】
臺灣士林地方法院民事判決                 97年度智字第3號
原      告  立錡科技股份有限公司
法定代理人  邰中和
訴訟代理人  陳世杰律師
            陳博建律師
複  代理人  韓聖光律師
被      告  力智電子股份有限公司
法定代理人  蔡國智
訴訟代理人  趙文銘律師
            邱靖貽律師
            江東原律師
複  代理人  林育丞律師
被      告  力晶科技股份有限公司
法定代理人  黃崇仁
訴訟代理人  陳錦隆律師
複  代理人  陳維鈞律師
            黃雪鳳律師
被      告  黃雲朋
            黃華強
            周致宏
上三人共同
訴訟代理人  梁懷信律師
            林文鵬律師
複  代理人  許永昌律師
被      告  洪煥然
            張天健
            許文俊
            王坤民
上四人共同
訴訟代理人  許永昌律師
複  代理人  林文鵬律師
上列當事人間損害賠償事件，本院於民國99年11月19日言詞辯論
終結，判決如下：
    主  文
被告力智電子股份有限公司不得製造、為販賣之要約、販賣、使
用侵害中華民國專利公告第五五二七六七號專利（證書號：第一
八六四七四號，專利權期間：民國九十二年九月十一日至一百一
十一年一月三十一日）之型號uP6201、uP6201A 、uP6201B 電源
管理晶片。
被告力智電子股份有限公司不得使用中華民國專利第五六一三二
六號專利（證書號：第一九一○一一號，專利權期間：民國九十
二年十一月十一日至一百一十一年六月十日）及使用、為販賣之
要約、販賣侵害上開專利之型號uP6201、uP6201A 、uP6201B 電
源管理晶片。
被告力智電子股份有限公司、黃華強、洪煥然、張天健應連帶給
付原告新臺幣壹仟伍佰零伍萬捌仟捌佰柒拾伍元，及其中新臺幣
壹佰萬元自民國九十六年十月三日起，其餘新臺幣壹仟肆佰零伍
萬捌仟捌佰柒拾伍元自民國九十七年五月三十一日起，均至清償
日止，按週年利率百分之五計算之利息。
原告其餘之訴駁回。
訴訟費用由被告力智電子股份有限公司、黃華強、洪煥然、張天
健連帶負擔。
本判決第一項、第二項、第三項於原告以新臺幣壹仟萬元或等值
之合作金庫銀行可轉讓定存單供擔保後，得假執行。但被告力智
電子股份有限公司、黃華強、洪煥然、張天健如以新臺幣壹仟伍
佰零伍萬捌仟捌佰柒拾伍元為原告預供擔保或提存，得免為假執
行。
原告其餘假執行之聲請駁回。
    事實及理由
一、原告主張：原告為中華民國專利公告第552767號專利（證書
    號：第186474號，專利權期間：民國92年9 月11日至111 年
    1 月31日下稱系爭767 號專利）及第561326號專利（證書號
    ：第191011號，專利權期間：92年11月11日至111 年6 月10
    日，下稱系爭326 號專利）之專利權人。詎被告未經原告同
    意，共同自96年7 月1 日起迄本件言詞辯論終結時止，實施
    系爭767 號及326 號專利，製造型號uP6201、uP6201A 、uP
    6201B 電源管理晶片（下稱系爭晶片），再販賣予製造繪圖
    卡廠商安裝在繪圖卡上。被告力智電子股份有限公司（下稱
    力智公司）因前揭侵害行為，其中自96年7 月至12月將前開
    uP6201電源管理晶片販賣予鴻海、華碩、微星、撼訊、台灣
    精星等公司所得利益有新臺幣（下同）1,505 萬8,875 元，
    另97年1 月至3 月將前開uP6201電源管理晶片販賣予鴻海、
    華碩、微星、撼訊、台灣精星等公司所得利益有1,053 萬9,
    000 元，致原告受有損害，且因被告仍繼續製造販賣系爭晶
    片，原告之損失仍持續擴大中，而原告之損失得以前開被告
    所得利益計算。為此，爰依民法第185 條、專利法第84條第
    1 項、第3 項、民法第184 條第1 項前段、第2 項規定，請
    求排除被告力智公司及被告力晶科技股份有限公司（原名力
    晶半導體股份有限公司，下稱力晶公司）之侵害，及交付從
    事侵害行為之物及電磁紀錄以供銷燬，並請求被告連帶賠償
    因共同侵害系爭767 號及326 號專利之一部損害（其餘保留
    ），故聲明：(一)被告力智、力晶公司不得製造、為販賣之要
    約、販賣、使用侵害系爭767 號專利之系爭晶片。(二)被告力
    智、力晶公司不得使用系爭326 號專利及使用、為販賣之要
    約、販賣侵害上開專利之系爭晶片。(三)被告力智、力晶公司
    應交付侵害原告系爭76 7號及326 號專利之系爭晶片及從事
    侵害行為之電磁紀錄、研發紀錄、製造資料、光罩，以供銷
    燬。(四)被告應連帶給付原告1,505 萬8,875 元及自起訴狀繕
    本送達之翌日起至清償日止，按週年利率百分之5 計算之利
    息。(五)訴訟費用由被告連帶負擔。(六)原告願以現金或等值之
    合作金庫銀行可轉讓定存單或保證書供擔保，請准宣告假執
    行。
二、被告力晶公司則以：被告力晶公司對於被告力智公司並無控
    制從屬關係，亦未直接或間接控制力智公司之人事、財務或
    業務經營，被告力智公司製造之系爭晶片與被告力晶公司不
    相關，被告力晶公司並無侵害原告專利權及實施原告專利權
    之行為等語置辯，故聲明請求駁回原告之訴及假執行之聲請
    ，並命原告負擔訴訟費用，如受不利益判決，請准供擔保免
    為假執行。
三、被告力智公司則以：被告力智公司設計之系爭晶片，並未侵
    害原告系爭767 號及326 號專利，被告力智公司並無故意或
    過失侵權行為，且原告並未在專利物品或其包裝上標示專利
    證書號數，另原告應就其損害數額負舉證責任，故聲明請求
    駁回原告之訴及假執行之聲請，並命原告負擔訴訟費用，如
    受不利益判決，願供擔保請准免予假執行。
四、被告黃雲朋、黃華強、周致宏、洪煥然、張天健、許文俊、
    王坤民則以：被告黃雲朋、黃華強、周致宏、洪煥然、張天
    健、許文俊、王坤民並無幫助或共同侵害原告專利權之情事
    ，被告黃華強僅參與uP6201A 、uP6201B 之研發，被告洪煥
    然參與產品開發完成後之後端應用產品量測、驗證工作，被
    告張天健則參與產品之業務行銷工作，其餘被告黃雲朋、周
    致宏、許文俊、王坤民與系爭晶片無關，原告未能主張證明
    原被告黃雲朋、黃華強、周致宏、洪煥然、張天健、許文俊
    、王坤民於自原告離職前知悉系爭767 號及326 號專利技術
    內容，與所任職務關係為何？以如何之方式侵害專利權，系
    爭晶片與前開專利權有何關係？其請求於法無據，故均聲明
    請求駁回原告之訴及假執行聲請，並命原告負擔訴訟費用，
    且願以現金或等值之銀行可轉讓定期存單供擔保，請准宣告
    免假執行。
五、本院之判斷：
  (一)被告力智公司製造販賣系爭晶片，並侵害原告系爭767 號及
    326 號專利：
    1.查原告主張其為系爭767 號及326 號專利之專利權人，且
      系爭767 號及326 號專利為有效性專利等情，為被告所不
      爭執（見本院卷五第1513頁反面），並經原告提出專利證
      書及發明專利說明書影本為證（見本院卷一第25頁、第26
      頁、本院卷二第417 頁至第433 頁、第477 頁至第498 頁
      ），可信為真實。原告另主張被告力智公司製造系爭晶片
      並為販賣等情，被告亦不爭執（見本院卷四第1099頁、本
      院卷五第1513頁反面）。另原告亦就系爭晶片經被告力智
      公司販賣予他人，使用於顯示（繪圖）卡上，且流通於市
      面等情節，提出臺灣臺北地方法院所屬律衡民間公證人事
      務所公證書1 份為證（見本院卷四第1374頁至第1406頁）
      ，均堪信為真實。
    2.系爭晶片侵害原告系爭767 號專利：
      (1)查被告力智公司所製造販賣之uP6201A 電源晶片，依其
        產品說明書（見外放被證二附件二），可提供高品質的
        輸出電壓給高功率之應用，乃係一種參考電壓產生電路
        ，與系爭767 號專利申請專利範圍第1 項「一種參考電
        壓產生電路」之文義相符。
      (2)依uP6201A 電源晶片之功能方塊圖，其接腳10與運算放
        大器之正輸入端、總和信號（SUM ）等連接，且依據應
        用電路該接腳10可串接一電阻再接地，故該運算放大器
        之正輸入端可隨總和信號（SUM ）電流變化而改變，可
        對應系爭767 號專利範圍第1 項之第一電壓，應符合專
        利申請範圍第1 項「一第一電壓，係一可變電壓，該第
        一電壓係隨著一多相直流對直流轉換器的輸出總和電流
        變化」之文義。
      (3)被告力智公司雖辯稱：uP6201A 本身並不包含接腳10所
        串接之電阻，應欠缺全要件，且該接腳10可直接接地，
        則運算放大器之正輸入端電壓將為不可變云云。然該接
        腳10所串接之電阻並非為系爭767 號專利申請專利範圍
        第1 項之技術特徵，該項之技術為「第一電壓」，故被
        告力智公司所辯並非足採。且依uP6201A 產品說明書應
        用電路與第10頁「Output Current Indication 」段之
        說明，其感測電流信號被加總並匯入接腳10，且藉由該
        接腳10所串接之電阻Riout 可使電壓Viout 隨輸出電流
        而改變，故其已教示系爭767 號轉利申請專利範圍第1
        項「一第一電壓，係一可變電壓，該第一電壓係隨著一
        多相直流對直流轉換器的輸出總和電流變化」之技術特
        徵。至於被告力智公司所稱該接腳10可直接接地，則運
        算放大器之正輸入端電壓將為不可變云云。因依前揭所
        述，串接電阻或接地皆非系爭767 號專利之技術特徵，
        且晶片之運作必然需由外界提供操作電壓（VCC ），故
        晶片做適當的電路連接或設定使該晶片運作正常並達成
        其預設功能，皆為該晶片之環境工作物件，應不影響文
        義是否相符之判斷。
      (4)又依uP6201A 電源晶片之產品說明書之功能方塊圖，其
        具有Vref可對應系爭767 號專利之「第二電壓」，亦符
        合該專利申請專利範圍第1 項「一第二電壓」之義務。
        另其具有一運算放大器，可根據該運算放大器正輸入端
        電壓產生一輸出電壓，該運算放大器、運算放大器正輸
        入端電壓、輸出電壓可對應到系爭767 號專利之「電壓
        控制裝置」、「第一電壓」、「控制信號」，故亦符合
        該專利申請專利範圍第1 項「一電壓控制裝置、根據該
        第一電壓產生一控制信號」之文義。
      (5)觀諸系爭uP6201A 電源晶片之功能方塊圖，其運算放大
        器（電壓控制裝置）之輸出端連接有一電晶體，該電晶
        體可接收運算放大器之輸出電壓（控制信號）及Vref（
        第二電壓），並依據該運算放大器之輸出電壓（控制信
        號）調整Verf（第二電壓），且因為該運算放大器之輸
        出電壓（控制信號）係遲該運算放大器之正輸入端（第
        一電壓）改變，故符合系爭767 號專利申請專利範圍第
        1 項「一電壓調整裝置，接收該控制信號及第二電壓，
        並根據該控制信號調整該該第二電壓產生一隨該第一電
        壓變化之參考電壓」之文義。
      (6)再觀諸前揭說明書及方塊圖及第10頁「Output Current
        Indication」段之說明與公式，uP6201A 電源晶片係為
        一種應用於二相直流對直流轉換器之參考電壓產生電路
        ，符合系爭767 號專利申請專利範圍第7 項「一種應用
        於直流對直流轉換器之參考電壓產生電路」之文義。且
        其具有一由二個電流感測信號組成且隨負載變化之總和
        信號（SUM ），亦符合前開申請專利範圍第7 項「該直
        流對直流轉換器包含一由多個電流感測信號組成且隨負
        載變化之總和信號，該參考電壓產生電路包括」之文義
        。另其接腳10與運算放大器之正輸入端、總和信號（SU
        M ）等連接，且依據應用電路該接腳10可多接一電阻再
        接地，故該運算放大器之正輸入端可隨總和信號（SUM
        ）電流變化而改變，可對應系爭767 專利申請專利範圍
        第7 項之第一電壓，而符合該申請專利範圍第7 項「一
        第一電壓、根據總和信號產生，隨該負載改變」之文義
        。其具有Verf（第二電壓），符合前開第7 項「一第二
        電壓」之義務。其具有一運算放大器，可根據該運算放
        大器正輸入端電壓產生一輸出電壓，該運算放大器、運
        算放大器正輸入端電壓、輸出電壓可對應到系爭767 號
        專利之「電壓控制裝置」、「第一電壓」、「控制信號
        」，則符合該專利申請專利範圍第7 項「一電壓控制裝
        置，根據該第一電壓產生一控制信號」之文義。前揭運
        算放大器（電壓控制裝置）之輸出端連接有一電晶體，
        該電晶體可接收運算放大器之輸出電壓（控制信號）及
        Verf（第二電壓），並依據該運算放大器之輸出電壓（
        控制信號）調整Verf（第二電壓），且因為該運算放大
        器之輸出電壓（控制信號）是隨該運算放大器之正輸入
        端（第一電壓）改變，應符合系爭767 號專利申請專利
        範圍第7 項「一電壓調整裝置，接收該控制信號及第二
        電壓，並根據該第控制信號調整該第二電壓產生一隨該
        第一電壓變化之參考電壓」之文義。
      (7)綜上所述，基於全要件原則，系爭767 號專利申請專利
        範圍第1 項可解析為5 個技術特徵，第7 項可解析為6
        個技術特徵，uP6201A 電源晶片亦可分別解析一一對應
        前開5 個及6 個技術特徵，並均文義讀取。而被告並未
        主張適用均等論，可認被告力智公司製造販賣uP6201A
        電源晶片，已落入系爭767 專利申請專利範圍第1 項、
        第7 項之文義範圍。
      (8)按方法專利權人，除本法另有規定者外，專有排除他人
        未經其同意而使用該方法及使用、為販賣之要約、販賣
        或為上述目的而進口該方法直接製成物品之權。專利法
        第56條第2 項定有明文。本件被告力智公司使用系爭76
        7 號專利之方法，製造uP6201A 電源晶片並為販賣，顯
        已侵害原告之系爭767 號專利。又被告力智公司製造販
        賣之uP6201、uP6201A 、uP6201B 電源管理晶片，經檢
        視其產品說明書（見本院卷一第435 頁至第452 頁、外
        放之被證二附件二、被證三附件二、本院卷五第1755頁
        至第1766頁），有關之功能方塊圖、應用電路與內頁「
        Output Current Indication 」段之說明均相同，再與
        聖景微電子之電路還原分析報告（見本院卷一第499 頁
        至第550 頁、本院卷五第1163頁至第1342頁），亦大致
        相同，是就型號uP6201、uP 6201A、uP6201B 之電源管
        理晶片，其侵權分析結果應屬一致，故被告力智公司製
        造、販賣系爭晶片侵害原告系爭767 號專利，堪予認定
        。
    3.系爭晶片侵害原告系爭326 號專利：
      (1)查被告力智公司所製造販賣之uP6201A 電源晶片，依其
        產品說明書（見外放被證二附件二）, 係提供一種二相
        直流對直流轉換器中電流平衡的方法，二相符合多項之
        文義，故符合系爭326 號專利申請專利範圍第29項「一
        種多相直流對直流轉換器中電流平衡的方法」之文義。
      (2)依據前開說明書，該二相直流對直流轉換器具有一轉換
        器輸出以提供一輸出電壓，以及二個通道，每一該通道
        產生一通道電流，二個通道符個通道之文義，故符合系
        爭326 號專利申請專利範圍第29項「該轉換器具有一轉
        換器輸出以提供一輸出電壓，以及多個通道，每一通道
        產生一通道電流，該方法包括下列步驟」之文義。
      (3)又依據上開說明書，其接腳13之FB（feeback ）即為感
        測輸出電壓所得之電壓感測信號，故符合系爭326 號專
        利申請專利範圍第29項「感測該輸出電壓以決定一電壓
        感測信號」之文義。
      (4)觀諸uP6201A 電源晶片之產品說明書電及聖景微電子之
        uP6201A 、uP6201B 之電路還原分析報告，uP6201A 具
        有電流感測電路接腳6 、7 、8 、9 可感測每一該通道
        電流以決定二個電流感測信號，二個電流感測信號符合
        多個電流感測信號，故符合系爭326 號申請專利範圍第
        29項「感測每一該通道電流以決定多個電流感測信號」
        之文義。
      (5)依uP6201A 電源晶片之產品說明書方塊圖，其具有一誤
        差放大器，可比較一參考信號與一電壓感測信號，用以
        輸出一誤差信號，故符合系爭326 號專利申請專利範圍
        第29項「比較該電壓感測信號與一參考信號以決定一誤
        差信號」之文義。
      (6)由前開方塊圖，可知uP6201A 電源晶片具有二個脈衝寬
        度調變器（PWM1、PWM2），產生二個PWM 信號，每一調
        變器比較該誤差信號與一鋸齒波信號，uP6201A 電源晶
        片之二輸入脈衝寬度調變器，其二個輸入端符合多個輸
        入端之文義，故符合系爭326 號專利申請專利範圍第29
        項「藉由多個多輸入脈衝寬度調變器產生多個PWM 信號
        ，以及該多個電流感測信號的其中一個與其他該多個電
        流感測信號的每一個」之文義。
      (7)再由前開方塊圖，uP6201A 電源晶片利用二個脈衝寬度
        調變器（PWM1、PWM2）所產生之二個PWM 信號，來調整
        該二個通道電流，二個符合多個之文義，故符合系爭32
        6 號專利申請專利範圍第29項「使用多個PWM 信號調整
        該多個通道電流」之文義。
      (8)復觀諸前揭說明書及方塊圖及聖景微電子之uP6201A 、
        uP6201B 之電路還原分析報告，可知uP6201A 電源晶片
        係提供一種二相直流對直流轉換器中電流平衡的方法，
        二相符合N 項之文義，故符合系爭326 號專利申請專利
        範圍第34項「一種N 項直流對直流轉換器中電流平衡的
        方法」之文義。其二相直流對直流轉換器具有一轉換器
        輸出以提供一輸出電壓，以及二個通道，每一該通道產
        生一通道電流，二相符合N 項之文義，故符合前開申請
        專利範圍第34項「該轉換器具有一轉換器輸出以提供一
        輸出電壓，以及N 個通道，每一該通道產生一電流感測
        信號，該方法包括下列步驟」之文義。其接腳13之FB即
        為感測輸出電壓所得之電壓感測信號，故系爭326 號專
        利申請專利範圍第34項「感測該輸出電壓以決定一電壓
        感測信號」之文義。其具有電流感測電路接腳6 、7 、
        8 、9 可感測每一該通道電流以決定二個電流感測信號
        ，二個電流感測信號符合多個電流感測信號，故符合總
        爭326 號專利申請專利範圍第34項「感測每一該通道電
        流以決定N 個電流感測信號」之文義。其具有誤差放大
        器，可比較一參考信號與一電壓感測信號，用以輸出一
        誤差信號，故符合前開申請專利範圍第34項「比較該電
        壓感測信號與一參考信號以決定一誤差信號」之文義。
        其具有二個脈衝寬度調變器（PWM1、PWM2），產生二個
        PWM 信號，每一調變器利用該誤差信號與一鋸齒信號之
        差動來產生信號，故二個PWM 信號符合N 個PWM 信號之
        文義，故符合系爭專利申請專利範圍第34項「產生N 個
        PWM 信號，每一個從一各自的差動信號導出，該各自的
        差動信號的產生係藉由該誤差信號及除了該對應通道的
        該電流感測信號之外的其他電流感測個號之和減去一鋸
        齒波信號及該對應通道的該電流感測信號的N-1 倍」之
        文義。其利用二個脈衝寬度調變器（PWM1、PWM2）所產
        生之二個PWM 信號，來調整該二個通道電流，二個符合
        N 個的之文義，故符合系爭326 號專利申請專利範圍第
        34項「使用該N 個PWM 信號調整該N 個通道電流」之文
        義。
      (9)綜上所述，基於全要件原則，系爭326 號專利申請專利
        範圍第29項、第34項分別可解析為7 個技術特徵，uP62
        01A 電源晶片亦可解析並一一對應前開不同之7 個技術
        特徵，並均文義讀取。而被告並未主張適用均等論，可
        認被告力智公司製造販賣uP6201A 電源晶片，已落入系
        爭326 專利申請專利範圍第29項、第34項之文義範圍。
        而方法專利權人，除本法另有規定者外，專有排除他人
        未經其同意而使用該方法及使用、為販賣之要約、販賣
        或為上述目的而進口該方法直接製成物品之權，已如前
        述。本件被告力智公司使用系爭326 號專利之方法，製
        造uP6201A 電源晶片並為販賣，顯已侵害原告之系爭32
        6 號專利。士者型號uP6201、uP6201A 、uP6201B 之電
        源管理晶片，其侵權分析結果將屬一致，亦已詳述如前
        ，則被告力智公司製造、販賣系爭晶片侵害系爭326 號
        專利，亦堪認定。
  (二)被告力智公司不得製造、為販賣之要約、販賣、使用侵害系
    爭767 號專利之系爭晶片，且不得使用系爭326 號專利及使
    用、為販賣之要約、販賣侵害上開專利之系爭晶片：
    1.按方法專利權人，除本法另有規定者外，專有排除他人未
      經其同意而使用該方法及使用、為販賣之要約、販賣或為
      上述目的而進口該方法直接製成物品之權。專利法第56條
      第2 項規定甚明。又發明專利權受侵害時，專利權人得請
      求排除其侵害，有侵害之虞者，得請求防止之。專利法第
      84條第1 項中段及後段，亦有明文。
    2.查被告力智公司所製造及販賣之系爭晶片，因使用系爭76
      7 號專利方法，而侵害原告系爭767 號專利，已詳如前述
      。而被告力智公司雖坦承製造及販賣系爭晶片，但自始即
      否認侵害系爭767 號專利，足認被告力智公司確有繼續使
      用系爭767 號專利方法之危險，並有使用、為販賣之要約
      、販賣或使用以該方法直接製造成之物品之虞。是原告應
      非不得依專利法第84條第1 項後段，請求防止之。據此，
      原告請求判命被告不得製造、為販賣之要約、販賣、使用
      侵害系爭767 號專利之系爭晶片，並非無據。
    3.被告力智公司所製造及販賣之系爭晶片，使用之方法落入
      系爭326 號專利申請專利範圍，而侵害原告系爭326 號專
      利，亦詳如前述。被告力智公司坦承製造及販賣系爭晶片
      ，但否認侵害系爭326 號專利，可認被告力智公司確有繼
      續使用系爭326 號專利方法之危險，並有使用、為販賣之
      要約、販賣或使用以該方法直接製造成之物品之虞。是原
      告亦非不得依專利法第84條第1 項後段，請求防止之。據
      此，原告請求判命被告不得使用系爭326 號專利及使用、
      為販賣之要約、販賣侵害上開專利之系爭晶片，亦非無據
      。
  (三)被告力智公司應賠償原告1,505 萬8,875 元及遲延利息：
    1.按發明專利權受侵害時，專利權人得請求賠償損害。專利
      法第84條第1 項前段定有明文。又依前開條文請求損害賠
      償時，得選擇依侵害人因侵害行為所得之利益計算其損害
      。於侵害人不能就其成本或必要費用舉證時，以銷售該項
      物品全部收入為所得利益。專利法第85條第1 項第2 款亦
      有明定。又按商業帳簿就與本件訴訟有關之事項所作者，
      當事人有提出之義務。但法院為判斷其有無拒絕提出之正
      當理由，必要時，得命其提出，並以不公開之方式行之。
      當事人無正當理由不從提出文書之命者，法院得審酌情形
      認他造關於該文書之主張或依該文書應證之事實為真實。
      民事訴訟法第344 條、第345 條規定甚明。
    2.查被告力智公司侵害原告系爭767 號及326 號專利權，已
      經認定如前。而原告主張被告力智公司因侵害前開專利權
      之行為，其中96年7 月至12月銷售uP6201電源管理晶片全
      部收入為1,505 萬8,875 元一節，被告力智公司雖予否認
      （見本院卷五第1514頁倒數第4~8 行），且辯稱其97年銷
      售之數量僅2,500 顆云云（見本院卷五第1467頁）。然因
      被告力智公司銷售uP6201等電源管理晶片之數量、收入憑
      證紀錄資料，部分應屬於商業帳簿，且全部均屬與本件訴
      訟有關之事項所作成，且僅由被告力智公司保管持有，原
      告無從取得。是本院早於96年10月1 日即曾發函命被告力
      智公司提出，詎被告力智公司竟多次藉詞推拖（見本院卷
      一第91頁、本院卷五第1514頁末2 行、第1523頁），遲至
      本件言詞辯論終結時止，仍未提出。依照民事訴訟法第34
      4 條、第345 條規定之意旨，本院經審酌被告力智公司之
      損益表（見本院卷五第1604頁），其97年度、96年度之銷
      貨收入分別為1 億7,367 萬6 千元及7 億992 萬8 千元，
      銷貨毛利依序為3,772 萬4 千元及1 億9,868 萬元等情形
      ，認原告關於前開銷售資料之主張（即被告力智公司自96
      年7 月起至同年12月止銷售uP6201電源管理晶片之收入為
      1,505 萬8,87 5元之事實），應為真正。職是，被告力智
      公司自96年7 月起至本件言詞辯論終結時止，銷售系爭晶
      片之收入所得，必遠超過1,505 萬8,875 元無訛。
    3.查原告選擇依侵害人因侵害行為所得之利益計算其損害。
      而被告力智公司未提出銷售系爭晶片之銷售資料，自不能
      就其成本及必要費用之多寡為舉證，依照前開專利法第85
      條第1 項第2 款規定，得以被告力智公司銷售該項物品全
      部收入為所得利益。而被告力智公司自96年7 月起至同年
      12月止銷售uP6201電源管理晶片之收入為1,505 萬8,875
      元，已認定如前。則原告主張其因系爭767 號、326 號專
      利遭被告力智公司侵害之損失，至少為1,505 萬8,875 元
      以上，即屬有據。原告前開損害，一部請求被告力智公司
      賠償其中1,505 萬8,875 元，亦屬有據。
    4.被告力智公司雖辯稱：原告未依專利法第79條規定，在專
      利物品或其包裝上標示專利證書號數，不得請求賠償云云
      。惟按專利法第79條雖規定發明專利權人應在專利物品或
      其包裝上標示專利證書號數，並得要求被授權人或特許實
      施權人為之；其未附加標示者，不得請求損害賠償。然亦
      規定：侵權人明知或有事實足證其可得而知為專利物品者
      ，不在此限。本件原告系爭767 號、326 號專利已於92年
      、93年間，經經濟部智慧財產局為公告，被告力智公司為
      電子零組件製造業，從事uP6201、uP6201A 、uP6201B 電
      源管理晶片之製造及販賣，上開產品技術門檻非低，必業
      界熟知該領域之知識者，始足以為設計、開發及製造，由
      前開事實以觀，被告力智公司衡情於從事製造販賣前，即
      可得而知所使用之方法為落入原告發明專利之申請專利範
      圍，依前開法律規定，原告仍非不得請求被告力智公司為
      損害賠償。據此，被告力智公司辯稱：原告未於專利物口
      或其包裝上標示專利證書號數，不得請求賠償云云，即非
      可採。
    5.末按給付無確定期限者，債務人於債權人得請求給付時，
      經其催告而未為給付，自受催告時起，負遲延責任，其經
      債權人起訴而送達訴狀，或依督促程序送達支付命令，或
      為其他相類之行為者，與催告有同一之效力。遲延之債務
      ，以支付金錢為標的者，債權人得請求依法定利率計算之
      遲延利息，民法第229 條第2 項、第233 條第1 項前段分
      別有明文規定。本件原告得請求被告給付賠償1,505 萬8,
      875 元，其給付並無確定期限，原告就此其中100 萬元起
      訴請求被告給付而送達書狀，已生催告之效力，其餘1,40
      5 萬8,875 元於97年5 月30日當庭為訴之追加而到達於被
      告力智公司等，亦生催告之效力。被告力智公司等經催告
      而未為給付，依照前開法律規定，應自受催告時起，負遲
      延責任。從而，原告請求被告就前開應給付之數額，其中
      100 萬元自起訴狀繕本送達之翌日（即96年10月3 日）起
      至清償日止，按週年利率5%計算遲延利息，其中1,405 萬
      8,875 元自97年5 月31日起至清償日止，按週年利率5%計
      算遲延利息，即非無據。其餘有關1,405 萬8,875 元本金
      ，自96年10月3 日起至97年5 月30日止之利息請求，因此
      期間原告尚未就該金額向被告請求，無從生催告之效力，
      被告力智公司不負遲延責任，而屬無據。
  (四)被告黃華強、洪煥然、張天健應與被告力智公司就前開損害
    負連帶賠償責任：
    1.按數人共同不法侵害他人之權利者，連帶負損害賠償責任
      ﹔不能知其中孰為加害人者，亦同。造意人及幫助人，視
      為共同行為人。民法第185 條定有明文。又專利法第84條
      關於專利權受侵害之損害賠償請求規定，屬於侵權行為類
      型之一。此類型就共同侵害者，並無應連帶負賠償責任之
      特別規定，仍應回歸民法第185 條共同侵權行為規定而為
      適用，據之由共同行為人就侵害專利權之行為，負連帶賠
      償責任。
    2.查被告黃華強、洪煥然、張天健分別自承：黃華強參與uP
      6201A 、uP6201B 電源管理晶片之研發，被告洪煥然參與
      產品開發完成後之後端應用產品量測、驗證工作，被告張
      天健則參與產品之業務行銷工作等語。則被告黃華強、洪
      煥然、張天健顯已共同侵害原告之系爭767 號、326 號專
      利權，依照前開法律規定及說明，被告黃華強、洪煥然、
      張天健自應就前開被告力智公司對於原告之損害賠償責任
      負連帶賠償之責。
  (五)至原告請求命被告力智、力晶公司應交付侵害原告系爭767
    號及326 號專利之系爭晶片，及從事侵害行為之電磁紀錄、
    研發紀錄、製造資料、光罩，以供銷燬部分。因原告未能就
    請求被告力智及力晶公司提出之前物品數量、形態、外觀乃
    至於所有權歸屬為明確特定之說明及證明，應認其請求並非
    明確，請求之標的，亦非特定。原告猶仍請求判命被告提供
    以供銷燬，應屬顯無理由。且本院如逕依原告之請求，命被
    告力智公司提供以供銷燬，將來強制執行時，必定遭遇困難
    ，而徒生爭端。
  (六)原告不得請求防止力晶公司侵害系爭767 號、326 號專利，
    亦不得請求力晶公司就被告力智公司之損害賠償責任連帶負
    責：
    1.力晶公司難認有與被告力智公司共同侵害系爭767 號、32
      6 號專利之行為：
      (1)本件原告主張被告力晶公司侵害其專利權無非係以：力
        智公司僅為形式上製造販賣系爭晶片之公司，因被告力
        晶公司與被告力智公司網頁上之地址均為新竹科學園區
        新竹市○○○路12號、被告力智公司網頁上介紹亦明白
        表示其為力晶集團下之一員，且董事長蔡國智復係力晶
        公司所指派之法人代表，經查訪被告力智公司位於台北
        市之登記地址，根本未見被告力智公司之任何名牌，僅
        見力晶公司之招牌等語為據，故推論實際侵害系爭767
        號、326 號專利權之行為主體，應為被告力晶公司云云
        。
      (2)然原告主張之前揭各項依據事實，應屬任何公司轉投資
        另一公司可能出現之現象，在經驗法則上，並無法據以
        推論被告力智公司之侵害原告專利權行為之實質行為人
        必為被告力晶公司。此外，原告復未能舉證證明被告力
        晶公司確實共同與被告力智公司侵害原告之專利權，自
        難認原告前開之主張為真正。
    2.被告力晶公司既難認定有共同侵害原告專利權之行為，則
      原告自無從依據專利法第84條第1 項、民法第185 條、第
      184 條規定，請求防止被告力晶公司侵害其專利權或命被
      告力晶公司就被告力智公司侵害其專利權之行為負連帶賠
      償責任。
  (七)原告不得請求被告黃雲朋、許文俊、王坤民就被告力智公司
    侵害其專利權之行為負連帶賠償責任：
    1.按當事人主張有利於己之事實者，就其事實有舉證之責任
      。民事訴訟法第277 條定有明文。又民事訴訟如係由原告
      主張權利者，應先由原告負舉證之責，若原告先不能舉證
      以證實自己主張之事實為真實，則被告就其抗辯事實即令
      不能舉證，或其所舉證據尚有疵累，亦應駁回原告之請求
      。（最高法院17年上字第917號判例參照）
    2.原告主張被告黃雲朋、許文俊、王坤民共同或幫助被告力
      智公司侵害其專利權云云。然經被告黃雲朋、許文俊、王
      坤民加以否認。依照前開法律規定及判例說明，原告應就
      被告黃雲朋、許文俊、王坤民共同或幫助被告力智公司侵
      害其專利權一節，舉證以實其說。
    3.原告雖主張被告黃雲朋、許文俊、王坤民前均任職於原告
      ，有機會接觸系爭767 號、326 號專利之內容，嗣轉任被
      告力智公司，被告力智公司即於短時間內研發出系爭晶片
      並為量產，故被告黃雲朋、許文俊、王坤民必共同侵害其
      專利權云云。然系爭767 號、326 號專利，均經經濟部智
      慧財產局公告，任何人均得以查閱知悉其內容，故在經驗
      法則上，並不能以某人任職原告曾接觸專利內容，嗣轉任
      被告力智公司即必然推知該人一定參與侵害專利權行為。
      此外，原告復未能舉其他證據證明被告黃雲朋、許文俊、
      王坤民共同或幫助被告力智公司侵害其專利權之行為，自
      無從請求被告黃雲朋、許文俊、王坤民就被告力智公司侵
      害其專利權之行為負連帶賠償責任。
六、綜上所述，原告依民法第185 條、專利法第84條第1 項、第
    3 項、民法第184 條第1 項前段、第2 項規定，請求排除被
    告力智公司及力晶公司之侵害，及交付從事侵害行為之物及
    電磁紀錄以供銷燬，並請求被告連帶賠償因共同侵害系爭76
    7 號及326 號專利損害之一部損害（其餘保留），並聲明：
    (一)被告力智、力晶公司不得製造、為販賣之要約、販賣、使
    用侵害系爭767 號專利之系爭晶片。(二)被告力智、力晶公司
    不得使用系爭326 號專利及使用、為販賣之要約、販賣侵害
    上開專利之系爭晶片。(三)被告力智、力晶公司應交付侵害原
    告系爭76 7號及326 號專利之系爭晶片及從事侵害行為之電
    磁紀錄、研發紀錄、製造資料、光罩，以供銷燬。(四)被告應
    連帶給付原告1,505 萬8,875 元及自起訴狀繕本送達之翌日
    （即96年10月3 日）起至清償日止，按週年利率百分之5計
    算之利息。於主文第1 、2 、3 項所示之範圍內，為有理由
    ，應予准許。逾此部分，則非有據，應予駁回。而原告之訴
    經本院准許部分，兩造分別陳明願供擔保，請准宣告假執行
    或免為假執行，經核均無不合，爰分別酌定相當數額之擔保
    准許之。至原告其餘假執行之聲請，因其請求已被駁回而失
    所附麗，應併予駁回之。
七、本件事證已臻明確，兩造其餘訴訟資料及攻擊、防禦方法，
    核與結論之判斷，不生影響，爰不一一論列，附此敘明。
八、訴訟費用裁判之依據：民事訴法第78條、第85條第1 項、第
    2 項。
中    華    民    國    99    年    12    月    14    日
                  民事第二庭  法  官  周群翔
以上正本證明與原本無異。
如對本判決上訴，應於判決送達後20日內向本院提出上訴狀，若
委任律師提起上訴者，應一併繳納上訴審裁判費，否則本院得不
命補正逕行駁回上訴。
中    華    民    國    99    年    12    月    14    日
                              書記官  游育慈

司法院資訊處製作；財團法人民間司法改革基金會備份。
